臺灣臺中地方法院刑事判決　　　　　　　 96年度易字第904號
公　訴　人　臺灣臺中地方法院檢察署檢察官
被　　　告　戊○○
　　　　　　乙○○
共　　　同
指定辯護人　本院公設辯護人　丙○○
上列被告因竊盜案件，經檢察官提起公訴（九十六年度偵字第三
０四０號），被告於準備程序中就被訴事實為有罪之陳述，本院
合議庭裁定由受命法官獨任進行簡式審判程序，並予判決如下：
    主    文
戊○○、乙○○共同攜帶兇器竊盜，各處有期徒刑月，如易科
罰金，均以新台幣壹仟元折算壹日。各減為有期徒刑壹月又拾伍
日，如易科罰金，均以新台幣壹仟元折算壹日。均緩刑貳年。
扣案之螺絲起子貳支，均沒收。
    犯罪事實
一、戊○○、乙○○前皆無不法之犯罪前科紀錄，素行尚佳，其
    二人同因患有智能障礙，致其辨識行為違法之能力顯著減低
    ；竟共同基於意圖為自己不法所有之犯意聯絡，並攜帶其等
    所有客觀上足以對人之生命、身體、安全構成威脅，具有危
    險性之螺絲起子二支，於九十六年一月十八日十五時二十分
    許，行至臺中市北屯區三光巷五０弄二號已停止使用之前臺
    灣省政府職務宿舍內，趁無人注意之際，將宿舍內之鐵製桌
    子一張與鋁門窗之鋁條八支拆卸搬運而竊取之，擬予變賣現
    金花用。嗣戊○○、乙○○於得手後，將前開鐵桌及鋁條置
    於手推車上欲離開現場之際，旋為據報前來處理之員警當場
    查獲，並扣得上開螺絲起子二支。
二、案經臺中市警察局第五分局報請臺灣臺中地方法院檢察署檢
    察官偵查起訴。
    理    由
一、被告戊○○、乙○○於本院訊問時，均坦承上開加重竊盜犯
    罪事實不諱，核與證人即前臺灣省政府公共事務管理組辦事
    員陳富饒於警詢中指證已停止使用之職務宿舍內鐵桌、鋁條
    遭竊取之被害情節大致相符（見警卷第八頁），且有贓證物
    保管收據一紙、照片九張附卷（見警卷第一二頁至第一六頁
    ），暨被告二人所有供本件竊盜犯行所用之螺絲起子二支扣
    案可資佐證，足見被告戊○○、乙○○上開自白確與客觀事
    實相符，堪予採信。是本件事證業臻明確，被告二人竊盜犯
    行均洵堪認定。
二、按刑法之加重竊盜罪所謂之攜帶兇器，以客觀上具有隨時可
    能用以行兇之危險性為已足，至於竊盜犯主觀上有無以之行
    兇或反抗之意思，則非所問。本件被告戊○○、乙○○攜帶
    渠等所有，可供作兇器使用，客觀上足致他人生命、身體、
    安全發生危害之螺絲起子二支，共同謀議為本件竊盜犯行，
    故核被告二人所為，均係犯刑法第三百二十一條第一項第三
    款之攜帶兇器竊盜罪。被告戊○○、乙○○就上開加重竊盜
    犯行，彼此間皆有犯意聯絡與行為分擔，渠等既共同實行犯
    罪之行為，均應論以共同正犯。另被告二人咸經送請行政院
    國軍退除役官兵輔導委員會臺中榮民總醫院綜合渠等之過去
    生活史、疾病史及精神病史、身體檢查、精神狀態檢查與心
    理測驗結果，認為「被告戊○○於智力測驗之表現達『中度
    智能不足』的標準，於犯案前後雖無聽幻覺與妄想、無譫妄
    及意識狀況不清的情形、無明顯的因激烈勞動或長期生病引
    起的身體困倦與心理，且週遭社會性與人際關係也無極度缺
    乏導致精神控制不良。但是其『中度智能不足』的狀態明顯
    減低被告戊○○對環境訊息的判斷與處理能力」；「被告乙
    ○○之臨床診斷應符合美國精神醫學會制訂之精神疾病診斷
    統計手冊第四版所定義之『輕度智能不足』。故被告乙○○
    於犯案行為時因其心智缺陷致其辨識行為違法之能力，有顯
    著減低之情況，應可歸納在有部分責任能力範圍內」，此有
    該院九十六年六月二十八日中榮醫企字第０九六０００八八
    二六號函所檢送之精神鑑定報告書二份在卷可按（見本院卷
    第三一頁至第三七頁反面），是被告戊○○、乙○○於上開
    竊盜行為之際，咸係因智能障礙之心智缺陷，致渠等辨識行
    為違法之能力皆顯著減低，俱應依刑法第十九條第二項之規
    定減輕其刑。
三、爰審酌被告戊○○、乙○○皆因精神疾病，對渠等行為違法
    之認識顯著較低，且被告二人竊得之財物價值並非至鉅，事
    後並經管理人陳富饒領回；暨渠等犯罪之手段，犯後均坦認
    犯行，足見渠等深切之悔意之犯罪後態度及檢察官於起訴書
    中具體求刑之刑度範圍等一切情狀，分別量處如主文所示之
    刑，並均諭知易科罰金之折算標準。另按九十六年罪犯減刑
    條例業於九十六年七月四日公布，並自同年月十六日施行，
    該條例第二條明文規定：「犯罪在中華民國九十六年四月二
    十四日以前者，除本條例另有規定外，依下列規定減刑：三
    、有期徒刑、拘役或罰金，減其刑期或金額二分之一」；本
    件被告二人所為上揭竊盜犯行之犯罪時間係在九十六年四月
    二十四日以前，且非屬上揭減刑條例第三條規定不予減刑之
    情形，故依上開規定，本件應分別寬減渠等所受有期徒刑宣
    告之二分之一，且同諭知易科罰金之折算標準。再被告戊○
    ○、乙○○前皆未曾因故意犯罪受有期徒刑以上刑之宣告，
    有臺灣高等法院被告前案紀錄表在卷可查，此次因受精神障
    礙影響，一時失慮致為本件犯行，渠二人於本院已對犯情未
    加隱晦，犯後態度良好，被告戊○○、乙○○經此次偵審程
    序之教訓及刑之宣告，當能知所警惕，而信無再犯之虞，本
    院因認對被告二人所宣告之刑，應均以暫不執行為適當，爰
    皆併予宣告緩刑二年，以啟自新。末按「有第十九條第二項
    及第二十條之原因，其情狀足認有再犯或有危害公共安全之
    虞時，於刑之執行完畢或赦免後，令入相當處所，施以監護
    。但必要時，得於刑之執行前為之」，固據刑法第八十七條
    第二項定有明文，惟審酌被告戊○○、乙○○雖行為時辨識
    行為違法之能力有受精神病症影響之退化現象，惟二人均無
    犯罪科刑之前科紀錄，已如前述，此次因一時未詳加思慮致
    有本件犯行，侵害之法益尚微，復經被告戊○○之母親丁○
    ○○到庭表示被告二人現均與其同住，僅偶而會外出撿拾資
    源回收之物品變賣以維生等語（見本院卷第二０頁），難認
    被告戊○○、乙○○有何再犯或有危害公共安全之虞，因認
    尚無依刑法第八十七條第二項令入相當處所，施以監護之必
    要，附此敘明。
四、至扣案之螺絲起子二支，係被告戊○○、乙○○所有且供渠
    等共同為前開加重竊盜犯行所用之物，業據被告二人供陳（
    見偵查卷第一０頁）與本院認定在案，自應依刑法第三十八
    條第一項第二款之規定，併予宣告沒收。
據上論斷，應依刑事訴訟法第二百七十三條之一第一項、第二百
九十九條第一項前段、刑法第二十八條、第三百二十一條第一項
第三款、第十九條第二項、第四十一條第一項前段、第七十四條
第一項第一款、第三十八條第一項第二款，中華民國九十六年罪
犯減刑條例第二條第一項第三款、第七條、第九條，判決如主文
。
本案經檢察官甲○○到庭執行職務。
中　　華　　民　　國　　96　　年　　8 　　月　　16　　日
                  刑事第一庭  法  官  陳思成
上正本證明與原本無異。
如不服本判決，應於送達後十日內向本院提出上訴狀（須附繕本
），上訴於臺灣高等法院臺中分院。
                              書記官  張宏清
中　　華　　民　　國　　96　　年　　8 　　月　　16　　日
附錄論罪科刑法條
刑法第三百二十一條第一項第三款
犯竊盜罪而有左列情形之一者，處六月以上五年以下有期徒刑：
三、攜帶兇器而犯之者。
